【裁判字號】    95,簡上,72
【裁判日期】    950628
【裁判案由】    遷讓房屋
【裁判全文】
臺灣板橋地方法院民事判決              95年度簡上字第72號
上   訴   人  甲○○
被 上 訴  人  乙○○○
兼訴訟代理人  丙○○
上列當事人間請求遷讓房屋事件，上訴人對於中華民國95年1 月
25日臺灣板橋地方法院三重簡易庭94年度重簡字第1826號第一審
判決提起上訴，經本院於民國95年6 月14日言詞辯論終結，判決
如下：
    主  文
上訴駁回。
第二審訴訟費用由上訴人負擔。
    事實及理由
一、上訴人起訴主張：被上訴人乙○○○邀同被上訴人丙○○為
    連帶保證人，於民國（下同）92年4 月5 日向其承租門牌號
    碼台北縣三重市○○街71巷116 號1 樓房屋（下稱系爭房屋
    ），約定租期自92年4 月5 日起至94年4 月4 日止計2 年，
    租金每月新臺幣（下同）18,000元，於每月5 日前給付，保
    證金60,000元，並簽立房屋租賃契約書（下稱系爭租賃契約
    ），於系爭租賃契約第6 條約定，承租人如屆期不為遷讓，
    出租人得向承租人及連帶保證人要求按租金5 倍支付違約金
    。詎被上訴人乙○○○迄至94年1 月5 日止，共欠租金70,0
    00元，再加94年2 月至3 月應付之租金36,000元，共計106,
    000 元，經抵扣保證金60,000元後，尚欠46,000元租金尚未
    清償，上訴人於租約屆至之94年2 月8 日即以存證信函向被
    上訴人乙○○○表示租期屆滿不再續租，如今租約已屆期，
    但被上訴人乙○○○仍拒不遷讓，爰依租賃契約法律關係，
    請求被上訴人乙○○○遷讓交還系爭房屋並與被上訴人丙○
    ○連帶給付尚欠租金及違約金等語（上訴人於原審聲明：(一)
    被上訴人乙○○○應將系爭房屋返還上訴人。(二)被上訴人乙
    ○○○、丙○○應連帶給付46,000元，及自起訴狀繕本送達
    之翌日起至清償日止，按年息5%計算之利息。(三)被上訴人乙
    ○○○、丙○○應連帶自94年4 月5 日起至遷讓交付上開房
    屋之日止，按月給付90,000元，該90,000元起訴前已到期者
    ，應自起訴狀繕本送達之翌日起算至清償日止，按年息5%計
    算之利息，起訴後方到期者，自應付之月份末日第2 天起算
    至清償日止，按年息5%計算之利息。原審判命被上訴人乙○
    ○○應遷出系爭房屋及給付所欠租金46,000元及遲延利息，
    暨應給付按一個月租金金額即18,000元計算之違約金及遲延
    利息，惟駁回上訴人對被上訴人丙○○之請求，及超過以月
    租一倍計算之違約金及遲延利息之請求。上訴人就其敗訴部
    分聲明不服提起上訴，其餘部分則因被上訴人未聲明上訴而
    確定。惟被上訴人乙○○○已於原審判決後之95年3 月2 日
    遷出系爭房屋。）併為上訴聲明：(一)原判決不利於上訴人部
    分廢棄。(二)被上訴人乙○○○應自94年4 月5 日起至95年3
    月2 日（即被上訴人乙○○○遷出系爭房屋之日止），除原
    審所命給付外，應按月增付上訴人72,000元，且按月應付之
    72 ,000 元應自應付月份之次月一日起算至清償日止，各按
    年息5%計算之利息。(三)被上訴人丙○○應就原審判決被上訴
    人乙○○○給付之部分及前項上訴聲明之部分負連帶給付之
    責。
二、(一)被上訴人乙○○○則以：伊租期屆滿固未繳納租金，但租
    期屆滿前伊都有繳租金，伊租金都是拿給上訴人僱用的小姐
    ，但未要求該小姐簽收。伊於85年間與上訴人簽訂租賃契約
    時，有告訴伊兒子即被上訴人丙○○說要丙○○擔任連帶保
    證人，丙○○有答應，之後到期和上訴人續約，伊就沒有再
    問過被上訴人丙○○，可能是被上訴人丙○○忘記了。後來
    續訂的租賃契約則是上訴人自己寫的，伊才拿丙○○的印章
    給上訴人蓋用等語。(二)被上訴人丙○○以：系爭房屋是伊母
    親即被上訴人乙○○○所承租，租賃契約書上連帶保證人簽
    名非伊所簽，伊完全不知情。直至94年間上訴人打電話給伊
    ，伊方知此事。從85年及其後之租賃契約書，伊均從未見過
    ，亦不知該事，否認上訴人所提系爭租賃契約書上伊名義簽
    名之形式真正及實質真正等語，資為抗辯。均併為答辯聲明
    ：駁回上訴。
三、兩造不爭執事項：
  (一)被上訴人乙○○○於92年4 月5 日向上訴人承租系爭房屋，
    約定租期自92年4 月5 日起至94年4 月4 日止計2 年，租金
    每月18,000元，於每月5 日前給付，保證金60,000元，並於
    租賃契約第6 條約定，承租人（被上訴人乙○○○）如屆期
    不為遷讓，出租人（上訴人）得向承租人（被上訴人乙○○
    ○）及連帶保證人（被上訴人丙○○）要求按租金5 倍支付
    違約金至遷出為止。
  (二)上訴人於租約屆至前之94年2 月8 日，以存證信函向被上訴
    人乙○○○表示租期屆滿不再續租。
  (三)被上訴人乙○○○於原審判決後之95年3 月2 日遷出系爭房
    屋。被上訴人丙○○並於95年3 月2 日簽立「約定書」交予
    上訴人，該「約定書」之形式及實質為真正（見本院審理卷
    第20頁）。
四、上訴人主張系爭房屋為被上訴人乙○○○所承租，詎94年4
    月4 日租期屆滿後被上訴人乙○○○尚欠租金46,000元之事
    實，業據提出系爭租賃契約書影本1 件為證，被上訴人乙○
    ○○雖否認積欠租金之情，並以前詞置辯，按當事人主張有
    利於己之事實者，就其事實有舉證之責任，民事訴訟法第27
    7 條定有明文，被上訴人乙○○○既主張有繳納租金之事，
    依舉證責任分配原則，自應由其就已繳納之利己事實負舉證
    責任，然被上訴人乙○○○未能舉證以實其說，是其抗辯，
    自無足採，上訴人就被上訴人乙○○○之此部分主張，應堪
    信實。
五、上訴人主張被上訴人丙○○為被上訴人乙○○○之連帶保證
    人乙節，雖提出系爭租賃契約書為憑，惟為被上訴人丙○○
    所否認，自應由上訴人就此連帶保證契約有效成立之事實負
    舉證責任，而依上訴人自陳：85年簽約時是被上訴人乙○○
    ○到伊辦公室拿契約書回去簽名，連帶保證人當時也是簽好
    了才拿過來，92年續約時，是被上訴人乙○○○直接拿被上
    訴人丙○○的印章來給伊，說她已經跟被上訴人丙○○講好
    了，就直接蓋章，但丙○○名字是伊幫丙○○寫的等語（見
    原審94年12月28日言詞辯論筆錄），並參諸被上訴人乙○○
    ○陳稱：伊兒子丙○○知道伊用他的名字作保證人，伊在85
    年跟上訴人訂租賃契約時，有告訴伊兒子說要他當連帶保證
    人，他有答應，之後到期和上訴人續約，伊就沒有再問過伊
    兒子，可能是伊兒子忘了，後來續約的租賃契約則是上訴人
    自己寫的，伊才拿印章給上訴人蓋等語（見原審95年1 月11
    日言詞辯論筆錄），足見被上訴人乙○○○與上訴人簽訂租
    賃契約時，無論係85年間初次簽立租約迄92年簽立系爭租賃
    契約，上訴人均未見到被上訴人丙○○，且被上訴人乙○○
    ○除曾於85年訂約時徵詢過被上訴人丙○○之同意外，嗣後
    再與上訴人續約時則均未再問過被上訴人丙○○，即逕自拿
    被上訴人丙○○之印章交予上訴人於租賃契約上之連帶保證
    人欄簽名蓋章，自難謂被上訴人丙○○對於85年以後續為簽
    訂之各次租賃契約亦有同意擔任連帶保證人，而被上訴人乙
    ○○○既未經同意逕以被上訴人丙○○印章用印於92年4 月
    5 日續訂之系爭租賃契約書上，亦難認被上訴人丙○○應負
    連帶保證人責任。至於上訴人主張被上訴人丙○○曾設籍系
    爭房屋址而推認被上訴人丙○○當無不知其擔任連帶保證人
    之理等語，雖被上訴人丙○○不否認曾設籍於系爭房屋地址
    ，並有戶籍謄本附於原審卷內可稽，然其於本院辯稱：因伊
    自幼戶籍即與母親乙○○○設籍於同一地址，以前設籍在台
    北市大同區，其後伊母親乙○○○自行向上訴人承租系爭房
    屋，伊未參與，亦未見過租賃契約書，復未同意擔任連帶保
    證人，因伊工作繁忙之故，係由伊母親乙○○○代為辦理遷
    徙登記，但伊係擔任外勤工作，並未與伊母親同住於系爭房
    屋，僅設籍於該址，更未與上訴人見過面等語。經查，依上
    訴人所提出之丙○○戶籍謄本上記載，被上訴人丙○○係「
    94 年5月20日」始遷入設籍於系爭房屋地址，斯時系爭房屋
    租賃契約早已屆期終止，且被上訴人丙○○係遷入其母親即
    被上訴人乙○○○之戶籍內而遷入系爭房屋設籍，況人民有
    遷徙之自由，社會上因工作、家庭、就學、就業等種種因素
    ，致戶籍設籍地址與實際居住處所不同之情形，所在多有，
    究難因被上訴人丙○○於租期屆滿後之94年5 月20始日遷入
    設籍於系爭房屋地址（然旋亦於同日即遷出），即推論被上
    訴人丙○○於2 年多前之92年4 月5 日有同意擔任被上訴人
    乙○○○所簽系爭租賃契約書之連帶保證人之情，是被上訴
    人丙○○所辯，尚堪憑採，上訴人既未能更舉證證明，上訴
    人就被上訴人丙○○部分之主張，自屬無據。
六、被上訴人乙○○○已於原審判決後之95年3 月2 日遷出交還
    系爭房屋予上訴人，為兩造不爭執，並有約定書影本1 件為
    證。關於上訴人請求自租期屆滿翌日即94年4 月5 日起至被
    上訴人乙○○○遷讓交還系爭房屋之95年3 月2 日止，按月
    租5 倍即90,0 00 元計算之違約金及遲延利息部分，本院斟
    酌被上訴人因被上訴人乙○○○拒不遷讓交還系爭房屋，致
    上訴人未能就系爭房屋為使用收益之客觀事實，及社會經濟
    景氣不佳等情形，認上訴人請求自租期屆滿後迄至被上訴人
    95 年3月2 日遷讓交還系爭房屋之日止，每月按照租金1 倍
    即18,000元計算之懲罰性違約金，應屬妥適，逾此部分之違
    約金請求，顯然過高，則非正當。
七、綜上所述，本件上訴人主張被上訴人丙○○應負連帶保證人
    責任、及對被上訴人乙○○○請求超過租金1 倍計算之違約
    金暨遲延利息之部分，為不足採。被上訴人丙○○抗辯其非
    連帶保證人等語，尚屬可信。是則，上訴人執此主張被上訴
    人乙○○○應自94年4 月5 日起至95年3 月2 日止，除原審
    所命給付外，應按月增付上訴人72,000元，且按月應付之
    72,000元應自應付月份之次月一日起算至清償日止，各按年
    息5%計算之利息，暨被上訴人丙○○應就原審判決被上訴人
    乙○○○給付之部分及上開請求部分負連帶給付之責云云，
    為無理由，不應准許。原審為就上開部分為上訴人敗訴之判
    決，並無不合。上訴意旨指摘原判決不當，求予廢棄改判，
    為無理由，應予駁回。
八、本件事證已臻明確，兩造其餘攻擊防禦方法及所提證據，經
    審酌後認於本院判決結果不生影響，爰不一一論述，附此敘
    明。
九、據上論結，本件上訴為無理由，依民事訴訟法第436 條之1
    第3 項、第449 條第1 項、第78條，判決如主文。
中    華    民    國    95    年    6     月    28    日
                  民事第一庭    審判長法  官  李世貴
                                      法  官  黃若美
                                      法  官  陳翠琪
以上正本證明與原本無異
本判決不得上訴
中    華    民    國    95    年    6     月    29    日
                                      書記官  林進煌


司法院資訊處製作；財團法人民間司法改革基金會備份。
